臺灣高雄地方法院民事裁定　　　　　　　100年度監字第313號
聲　請　人　孫文誌
應監護宣告
人　　　　　吳玉汝
上聲請人聲請處分受監護宣告人吳玉汝之不動產事件，本院裁定
如下：
    主  文
准許聲請人處分受監護宣告人吳玉汝所有如附表所示之不動產。
聲請程序費用新臺幣壹仟元由受監護宣告人吳玉汝負擔。
    理  由
一、本件聲請意旨略以：聲請人孫文誌之配偶吳玉汝於民國88年
    5 月7 日經鈞院88年禁字第36號裁定宣告為禁治產人，因聲
    請人無力償還禁治產人吳玉汝所有之土地、建物向土地銀行
    高雄分行之抵押權設定借款，為免上開不動產遭賤價拍賣，
    並為顧及禁治產人吳玉汝日後醫療、安置費用所需，是為禁
    治產人吳玉汝利益，依法聲請鈞院准許處分禁治產人吳玉汝
    所有土地高雄市○○區○○段609 地號，權利範圍10000 分
    之282 及建物高雄市○○區○○段909 建號，門牌號碼高雄
    市○○區○○街212 巷1 號之不動產等語。
二、按「民法總則中華民國九十七年五月二日修正之條文施行前
    （97年5 月23日公布、98年11月23日施行），已為禁治產宣
    告者，視為已為監護宣告；繫屬於法院之禁治產事件，其聲
    請禁治產宣告者，視為聲請監護宣告；聲請撤銷禁治產宣告
    者，視為聲請撤銷監護宣告；並均於修正施行後，適用修正
    後之規定。」民法總則施行法第4 條第2 項定有明文。次按
    「監護人對於受監護人之財產，非為受監護人之利益，不得
    使用、代為或同意處分。監護人為下列行為，非經法院許可
    ，不生效力：(一)代理受監護人購置或處分不動產。……」，
    98年11月23日修正生效之民法第1101條第1 項、第2 項第1
    款分別定有明文，又上揭規定於受監護宣告人之監護亦準用
    之，民法第1113條亦定有明文。
三、經查：
  (一)受監護宣告人吳玉汝係於88年5 月7 日經本院88年禁字第36
    號民事裁定宣告為受監護宣告人，並以其配偶即聲請人孫文
    誌為監護人等情，經本院依職權調取本院88年禁字第36號卷
    宗核閱屬實，依上揭說明，受監護宣告人吳玉汝之監護人處
    分其不動產，應得法院許可，始生效力，又聲請人係受監護
    宣告人吳玉汝之監護人，其為受監護宣告人吳玉汝處分不動
    產，自得聲請本院許可，合先敘明。
  (二)聲請人主張因其無力償還受監護宣告人吳玉汝所有之土地、
    建物向土地銀行高雄分行之抵押權設定借款，為免上開不動
    產遭賤價拍賣，並為顧及受監護宣告人吳玉汝日後醫療、安
    置費用所需，爰聲請處分上開不動產等情，業據聲請人到庭
    指述綦詳，且提出戶籍謄本2 件、土地及建物謄本各1 件為
    證；並經關係人即受監護宣告人吳玉汝之二嫂簡秋妹到庭陳
    稱：「（問：前揭房地是否曾經法院強制執行？）是的，但
    後來我們有去銀行繳納利息，所以他們就撤回執行，我們有
    匯款申請書附卷。（問：是否係此張匯款申請書？【提示】
    ）是的。（問：為何要請求處分不動產？）聲請人在前次執
    行撤回後，也是無力再繳交貸款本息，所以又被債權銀行強
    制執行，也是由我們親屬幫他繳交到100 年5 月5 日止之本
    息，所以不處分不動產，根本無力再支付受監護宣告人之照
    護費用。」等語明確（見本院100 年5 月24日訊問筆錄），
    堪信為真實。本院審酌受監護宣告人吳玉汝所有之土地、建
    物卻曾遭設定抵押權之銀行聲請強制執行，為免上開不動產
    遭賤價拍賣，並為顧及受監護宣告人吳玉汝日後醫療、安置
    費用所需，若非另謀財源，實難以維繫受監護宣告人吳玉汝
    之身心健康及生活品質，從而，認為處分受監護宣告人吳玉
    汝不動產，確符合受監護人吳玉汝之利益，聲請人所為本件
    聲請，於法尚無不合，應予准許。
五、依非訟事件法第24條第1 項、第160 條第2 項，裁定如主文
    。
中    華    民    國  100    年    6    月    8       日
                     家事法庭  法  官  吳宏榮
上為正本係照原本作成。
如不服本裁定，應於收受裁定後10日內，向本院提出抗告狀，並
繳納裁判費新台幣1,000元。
中    華    民    國   100    年    6     月    8     日
                               書記官  林佑盈
附表：
┌──┬───────────────┐
│編號│土地及建物之內容              │
├──┼───────────────┤
│1   │高雄市○○區○○段609地號土地 │
│    │所有權人：吳玉汝              │
│    │面積948.00平方公尺            │
│    │權利範圍10000分之282          │
│    │                              │
│    │                              │
├──┼───────────────┤
│2   │高雄市○○區○○段909建號房屋 │
│    │門牌號碼：高雄市○○區○○街  │
│    │          212 巷1號           │
│    │所有權人：吳玉汝              │
│    │總面積73.91平方公尺           │
│    │權利範圍全部                  │
│    │                              │
└──┴───────────────┘